最高法院刑事判決　　　　　　一○○年度台上字第三五九六號
上　訴　人　蘇品睿
上列上訴人因違反毒品危害防制條例等罪案件，不服台灣高等法
院台南分院中華民國一００年四月二十日第二審判決〔九十九年
度上訴字第一０六二號，起訴案號：台灣雲林地方法院檢察署九
十八年度偵字第五二三四、五三七八、五六九四、五六九五（原
判決正本漏載）號〕，提起上訴，本院判決如下：
    主  文
上訴駁回。
    理  由
按刑事訴訟法第三百七十七條規定：上訴於第三審法院，非以判
決違背法令為理由不得為之；是提起第三審上訴，應以原判決違
背法令為理由，係屬法定要件；如果上訴理由書狀並未依據卷內
訴訟資料具體指摘原判決不適用何種法則或如何適用不當，或所
指摘原判決違法情事顯與法律規定得為第三審上訴理由之違法情
形不相適合時，均應認其上訴為違背法律上之程式，予以駁回。
本件原判決維持第一審論處上訴人蘇品睿販賣第一級毒品五罪罪
刑〔即原判決（以下僅記載附表、編號序列）附表壹之一(一)編號
１至５部分；均為累犯，各處有期徒刑十六年六月，並為相關從
刑之宣告〕、共同販賣第一級毒品罪刑（即附表壹之一(一)編號６
部分；累犯，處有期徒刑十六年六月，並為相關從刑之宣告）、
販賣第二級毒品三罪罪刑（即附表壹之一(二)部分；均為累犯，各
處有期徒刑七年六月，並為相關從刑之宣告）及轉讓禁藥罪刑（
即附表壹之一(三)部分；累犯，處有期徒刑一年二月，並為相關從
刑之宣告）暨就上訴人所犯十罪之主刑，定其應執行刑為有期徒
刑二十二年部分之判決，駁回上訴人在第二審之上訴，已分別詳
敘其調查證據之結果及證據取捨並認定事實之理由；所為論斷，
均有卷存證據資料可資覆按。從形式上觀察，原判決並無違背法
令之情形。上訴人之上訴意旨略稱：(一)依常理，購毒者不可能放
置一個月才施用，更不可能於停止施用之一個月後，尿液仍驗得
出毒品反應；王昱文於警詢時稱：彼於民國九十八年八月十五日
向上訴人購買毒品云云，應係受員警誘導而為不實之指證。又黃
勝富於原審證稱：彼係以0000000000號電話與上訴人聯絡等語，
但該門號電話與上訴人持用之電話間並無通聯之紀錄。再黃柏瑋
對於購毒價金之交付，或稱賒欠，或稱以香菸換取；對於何人交
付毒品予彼一節，或稱係上訴人，或稱係林武男，又或稱忘記了
；對於交易地點，亦一再改換說詞，足見黃柏瑋之證詞難以採信
。另莊適仲於九十九年九月二十七日前往監獄接見時，告知上訴
人稱：彼當年已被抓四次，要求上訴人供稱係與彼合資購買毒品
，並聲請傳喚彼為證人等語；足見莊適仲係受員警控制，才於警
詢時為不利於上訴人之證詞。另九十七年六月間，員警邱裕然曾
以半脅迫、半誘導方式，要求上訴人指證陳正吉（杰）販毒，但
上訴人不願配合，因此與邱裕然產生嫌隙。邱裕然顯有可能以脅
迫、誘導證人之方式，誣陷上訴人犯罪。原審對於上開各情，未
詳查釐清，率為上訴人有罪之判決，採證顯然違法。(二)上訴人於
原審已供出毒品來源為綽號「大林志」之蘇英志、綽號「肉吉」
之張凱傑；並於員警至監獄詢問時，提供線索而查獲綽號「大頭
」之鍾銘洲。原判決未適用毒品危害防制條例第十七條第一項規
定，減輕或免除上訴人之刑，顯有違誤。(三)原判決未說明於量刑
時，已審酌刑法第五十七條所列各款事項之情形；且僅就販賣第
一級毒品之法定刑「死刑、無期徒刑」部分，說明不得加重其刑
，漏未就販賣第二級毒品之法定刑「無期徒刑」部分為說明，有
判決理由不備之違誤等語。
惟查：原判決依憑上訴人之部分供述，證人王昱文、黃勝富、黃
柏瑋、莊適仲之證詞，卷附上訴人持用之0000000000號、000000
0000號電話與王昱文持用之00-0000000號、黃勝富持用之000000
0000號、00-0000000號、黃柏瑋持用之0000000000號、莊適仲持
用之0000000000號、0000000000號、00-0000000號電話間之通訊
監察譯文（如附表貳之一(一)、(二)、(三)所示）、搜索扣押筆錄、搜
索扣押物品目錄表、法務部調查局濫用藥物實驗室鑑定書、行政
院衛生署草屯療養院鑑定書，扣案如附表之(一)黑色行動電話、
(五)電子秤、(六)分裝袋、(三)1.2.海洛因及(四)甲基安非他命等各項證
據資料，於理由欄內詳敘認定上訴人有附表壹之一(一)編號１販賣
第一級毒品海洛因予王昱文、編號２、３販賣第一級毒品海洛因
予黃勝富、編號４、５販賣第一級毒品海洛因予黃柏瑋、編號６
與林武男（另經第一審判處罪刑確定）共同販賣第一級毒品海洛
因予黃柏瑋、附表壹之一(二)販賣第二級毒品甲基安非他命予莊適
仲三次、附表壹之一(三)轉讓禁藥甲基安非他命予莊適仲及「蔡良
成」一次等犯行，以及上訴人就附表壹之一(一)、(二)部分，係基於
營利意圖而為各該販賣犯行之論斷理由。對於上訴人否認各該販
賣第一級、第二級毒品犯罪所辯：附表貳之一(一)2.3.之通訊監察
譯文非伊與黃勝富間之通話，且伊並未營利等語及其辯護人辯護
稱：附表之(三)1.2.海洛因及(四)甲基安非他命係林武男所有，上
訴人僅居中牽線，聯絡買賣雙方，以成本價轉讓，並無營利之意
思，亦未獲有利益等語；以及上訴人提出於原審之答辯狀所載之
諸項辯解意旨（包括上訴人辯稱：伊因得罪邱裕然，遭邱裕然脅
迫、誘導證人為不實之指證等情），認如何與事實不符而均無足
採等情，逐一詳加指駁（見原判決正本第八至九、十至十三頁）
。並敘明毒品危害防制條例第十七條第一項固規定，犯該條例第
四條第一項、第二項之罪，供出毒品來源，因而查獲其他正犯或
共犯者，減輕或免除其刑；然本件並不符該第十七條第一項規定
，無從憑以減輕或免除上訴人之刑等旨（見原判決正本第一五至
一六頁）。經核原判決之採證認事並無違反經驗法則、論理法則
，亦無違背證據法則、判決理由不備、理由矛盾、不適用法則或
適用法則不當之違誤。而黃勝富有無以其他門號電話與上訴人聯
繫，要與上訴人所為附表壹之一(一)編號２、３之犯罪事實並無關
聯，自難執此主張原判決不當。上訴意旨(一)、(二)無非就原審採證
認事職權之適法行使及原判決已明白論斷之事項，重為事實上之
爭執，俱非適法之第三審上訴理由。又原判決已敘明第一審判決
審酌上訴人有多項前科紀錄，且明知海洛因、甲基安非他命係戕
害人身心健康之物，竟為圖不法利益而販賣他人施用及另轉讓禁
藥予他人施用，惟販賣期間不長，各次所得金額不高，轉讓部分
則未獲得利益及犯後未表達悔悟之意等一切情狀，就上訴人所犯
十罪之量刑及所定之應執行刑均屬適當等情（見原判決正本第一
九頁）。原判決對於上訴人之品行、犯罪動機、目的、手段、所
生損害及犯罪後之態度等刑法第五十七條所定科刑輕重應審酌之
事項已加以審酌；且核無濫用量刑職權之違誤。再死刑不得加重
、無期徒刑不得加重，刑法第六十四條第一項、第六十五條第一
項分別定有明文。原判決於理由欄三之(三)說明：上訴人所犯本件
十罪，均符合刑法第四十七條第一項累犯之要件，應加重其刑，
但「法定刑為死刑或無期徒刑部分，依法不得加重」（見原判決
正本第一五頁）；已併就販賣第一級毒品罪之法定刑「死刑、無
期徒刑」及販賣第二級毒品罪之法定刑「無期徒刑」，說明不得
加重之旨。原判決關於量刑及累犯之刑之加重部分，均無判決理
由不備之情形。上訴意旨(三)徒憑己見，對於原審量刑之適法職權
行使及原判決已說明之事項，任意指摘，自不得認係第三審上訴
之適法理由。至其他上訴意旨，並未依據卷內訴訟資料具體指摘
原判決有何違背法令之情形，核與法律規定得為第三審上訴理由
之違法情形不相適合。應認上訴人之上訴為違背法律上之程式，
予以駁回。又本院為法律審，上訴人提出證人陳建成，用以證明
員警因其提供線索而查獲鍾銘洲等情，本院無從審酌，附此敘明
。
據上論結，應依刑事訴訟法第三百九十五條前段，判決如主文。
中    華    民    國  一○○  年    六    月   三十   日
                      最高法院刑事第五庭
                          審判長法官  林  永  茂  
                                法官  蘇  振  堂  
                                法官  林  立  華  
                                法官  蔡  國  在  
                                法官  陳  春  秋  
本件正本證明與原本無異
                                      書  記  官  
中    華    民    國  一○○  年    七    月    四    日
                                                      V